【裁判字號】    97,簡上,1318
【裁判日期】    980326
【裁判案由】    詐欺
【裁判全文】
臺灣板橋地方法院刑事判決            97年度簡上字第1318號
上  訴  人
即  被  告  甲○○
上列上訴人因被告詐欺案件，不服本院97年度簡字第7284號中華
民國97年9 月26日第一審判決（聲請案號：97年度偵字第19880
號），提起上訴及移送併案審理（臺灣板橋地方法院檢察署97年
度偵字第30599 號），本院管轄之第二審合議庭判決如下：
    主  文
原判決撤銷。
甲○○幫助犯詐欺取財罪，處有期徒刑肆月，如易科罰金以新臺
幣壹仟元折算壹日。
    事  實
一、甲○○可預見一般人無故不自行申辦金融機構帳戶使用，反
    價購或其他方式取得他人申辦之金融機構帳戶使用，可能為
    遂行詐欺取財之不法所有意圖，竟仍不違背其意，而基於幫
    助詐欺取財之不確定故意，於民國97年5 月28日，在臺北縣
    土城市某處，將其前於94年7 月6 日在臺北縣土城市○○路
    「臺灣中小企業銀行土城分行」（下簡稱「臺灣中小企銀土
    城分行」）所開立帳號00000000000 號帳戶之存摺、金融卡
    及密碼，交付不詳之人，提供予詐欺集團供作詐騙他人匯款
    之人頭帳戶使用。嗣即有(一)丙○○於97年6 月4 日下午5 時
    30分許，在其高雄市住處，遭不詳之詐欺集團成員冒稱係網
    路購物網站興奇科技公司人員，向其佯稱因其前於網路購物
    時ATM 轉帳誤設為分期付款，請其至銀行自動櫃員機，依指
    示操作取消設定，其因而陷於錯誤，於同日下午6 時9 分許
    ，至其住處鄰近之銀行自動櫃員機操作，因而遭轉帳匯款新
    臺幣（下同）2 萬9999元，至甲○○上開臺灣中小企銀土城
    分行帳戶內，旋遭該詐欺集團成員提領一空；(二)丁○○於同
    日晚上8 時許，在其臺南縣永康市住處，上網至雅虎奇摩拍
    賣網站購物時，遭不詳之詐欺集團成員在該網站上冒名佯貼
    不實之販售液晶螢幕訊息詐騙，經與該詐欺集團成員聯絡後
    ，因而陷於錯誤，於同日晚上8 時52分許，匯款39509 元，
    至甲○○上開臺灣中小企銀土城分行帳戶內，旋遭該詐欺集
    團成員提領一空；(三)乙○○於同日晚上9 時許，在其桃園縣
    中壢市住處，上網至雅虎奇摩拍賣網站購物時，遭不詳之詐
    欺集團成員在該網站上冒名佯貼不實之販售液晶螢幕訊息詐
    騙，經與該詐欺集團成員聯絡後，因而陷於錯誤，於同日晚
    上9 時14分許，匯款4100元（不含手續費17元），至甲○○
    上開臺灣中小企銀土城分行帳戶內，旋遭該詐欺集團成員提
    領一空。嗣經其等察覺受騙報警處理，經警循線調查，因而
    查悉上情。
二、案經臺北縣政府警察局土城分局報請臺灣板橋地方法院檢察
    署檢察官偵查後聲請簡易判決處刑、暨臺南縣警察局永康分
    局報請臺灣臺南地方法院檢察署檢察官呈請臺灣高等法院檢
    察署檢察長核轉臺灣板橋地方法院檢察署檢察官、臺北縣政
    府警察局土城分局報請臺灣板橋地方法院檢察官偵查後移送
    併案審理。
    理  由
一、訊據被告甲○○矢口否認有上揭幫助詐欺之犯行，辯稱：伊
    本件上開帳戶之存摺、金融卡，係於97年5 月27日至同年月
    30日間，在臺北縣土城市搬家時，放置在紙盒，於以機車載
    運途中，因抖動掉落遺失，伊並隨於同年6 月2 日向銀行掛
    失，並無提供人頭帳戶供詐欺集團使用云云。然依被告於本
    院審理時之辯述，其上開銀行帳戶係其於94年間應徵工作時
    ，開立作為公司薪資轉帳之用，離職後即未再使用已有多年
    ，且其上開帳戶金融卡之密碼，係其隨機取設6 個數字組合
    而成，亦未寫在金融卡上而一併遺失洩密，衡諸被告本件上
    開銀行帳戶於其掛失前存款僅餘9 元，且已長久未曾使用，
    卻在其所辯稱遺失掛失之後，次日（即同年月3 日）旋有不
    明款項匯入並遭人提領一空，其後並接續有被害人丙○○、
    丁○○、乙○○及其他不詳之人，於同年月3 日至同年月5
    日間短短三日內，因遭詐騙及不詳原因陸續匯入款項，並旋
    遭人提領一空，其時間之相近巧合，於常情顯然有違，已非
    無疑；其次被告之本件帳戶金融卡密碼，既係隨機設取六碼
    數字，且亦未洩出為他人所探知，按常理拾得之人顯難於短
    短數日破解知悉提款密碼，惟被告上開帳戶金融卡於其所稱
    遺失掛失後，次日旋有不詳之人使用提領款項，顯不合常理
    ，若非被告主動告知他人提款密碼，他人豈能憑空猜測輕易
    破解密碼提款，況被告所述遺失之情果真屬實，拾獲之詐欺
    集團豈有甘冒掛失不能提款之風險，加以利用。是綜上所述
    ，足見被告上開所辯，應係卸責之詞，不足採信。又被告所
    有上開銀行帳戶，於上揭時地，幫助供作詐欺集團詐騙被害
    人丙○○、丁○○、乙○○匯款使用之人頭帳戶等犯罪事實
    ，亦據被害人丙○○、丁○○、乙○○等分別於警詢中指證
    明確（見臺灣板橋地方法院檢察署97年度偵字第19880 號偵
    查卷10至11頁、臺南縣警察局永康分局刑案偵查卷宗6 至8
    頁、臺灣板橋地方法院檢察署97年度偵字第30599 號偵查卷
    7 至8 頁，上開被害人於警詢之陳述，被告於本院審理時未
    爭執其證據能力，依刑事訴訟法第159 條之5 規定，得為證
    據），並有其上開臺灣中小企銀土城分行帳戶開戶之基本資
    料、98年2 月5 日98土城字第1420980017號函及其檢附之上
    開帳戶存款交易明細查詢單、金融卡掛失止付、補換發新卡
    申請暨約定書、印鑑卡、被害人丙○○、丁○○被騙匯款之
    自動櫃員機交易明細單、活期存款交易明細查詢等可資佐證
    。是綜上所述諸情，參互印證，本件事證已臻明確，被告上
    揭犯行洵堪認定，應予依法論科。
二、核本件被告上開所為，係犯刑法第30條、刑法第339 條第1
    項之幫助詐欺取財罪。又其一幫助行為，幫助他人對被害人
    丙○○、丁○○、乙○○等犯數詐欺取財罪，為想像競合犯
    ，應從一重處斷。至原聲請意旨就被告所犯上開移送併案審
    理之被害人丁○○、乙○○部分，雖未敘及，惟此部分與被
    告所犯原聲請書所載上開有罪之被害人丙○○部分，有上述
    想像競合犯之裁判上一罪關係，應為原聲請意旨之起訴效力
    所及，本院自得併予審究。再被告係幫助他人犯罪，爰依刑
    法第30條第2 項規定按正犯之刑減輕之。
三、原審以聲請書所指被告幫助詐欺集團詐騙被害人丙○○、丁○○等犯行明確，依法論罪科刑，固非無見。惟查，依上所
    述，被告上開同一幫助行為，復犯有上開幫助詐欺集團詐騙
    被害人乙○○部分之想像競合犯裁判上一罪之犯罪事實，此
    有移送併案審理之臺灣板橋地方法院檢察署97年度偵字第30
    599 號偵查卷可按，原審就此併案部分，未及併予審究裁判
    。本件被告雖執上開辯詞云云，據以提起上訴，然依上述理
    由，被告上開所辯均不足採，其據以執為上訴，應顯無理由
    ，惟原審判決既有上開可議之處，仍應由本院將原審判決撤
    銷，另為適當之判決。爰審酌被告提供帳戶予詐欺集團使用
    ，所為已影響社會正常交易安全，增加被害人尋求救濟之困
    難，並使犯罪之追查趨於複雜，暨其素行、犯罪之動機、目
    的、手段、生活狀況、智識程度、所獲不法利益及犯罪後之
    態度等一切犯罪情狀，量處如主文所示之刑，併諭知易科罰
    金之折算標準。
據上論斷，應依刑事訴訟法第455 條之1 第1 項、第3 項、第36
9 條第1 項前段、第364 條、第299 條第1 項前段，刑法第30條
、第339 條第1 項、第55條、第41條第1 項前段，刑法施行法第
1 條之1 ，判決如主文。
本案經檢察官張慶林到庭執行職務
中    華    民    國    98    年    3     月    26    日
                刑事第十庭  審判長法  官  彭  全  曄
                                  法  官  陳  正  昇
                                  法  官  洪  珮  婷
以上正本證明與原本無異
本件不得上訴
                                  書記官  黃  頌  棻
中    華    民    國    98    年    3     月    26    日
附錄本案論罪科刑法條全文：
中華民國刑法第339條
意圖為自己或第三人不法之所有，以詐術使人將本人或第三人之
物交付者，處5年以下有期徒刑、拘役或科或併科1千元以下罰金
。
以前項方法得財產上不法之利益或使第三人得之者，亦同。
前二項之未遂犯罰之。


司法院資訊處製作；財團法人民間司法改革基金會備份。
